【裁判字號】    95,訴,2699
【裁判日期】    951212
【裁判案由】    毒品危害防制條例
【裁判全文】
臺灣板橋地方法院刑事判決              95年度訴字第2699號
公  訴  人  臺灣板橋地方法院檢察署檢察官
被      告  甲○○
上列被告因違反毒品危害防制條例案件，經檢察官提起公訴（95
年度毒偵字第4613號），本院合議庭裁定依簡式審判程序審理，
本院判決如下：
    主  文
甲○○施用第一級毒品，處有期徒刑陸月，如易科罰金以銀元
佰元即新臺幣玖佰元折算壹日。
扣案注射針筒拾支、分食鏟壹支均沒收。
    事  實
一、甲○○前因施用毒品案件，經觀察、勒戒後，認無繼續施用
    毒品之傾向，於民國94年10月4 日觀察勒戒執行完畢釋放出
    所，並由臺灣板橋地方法院檢察署檢察官以94年度毒偵字第
    4773號為不起訴處分確定。詎其仍不知悔改，並未戒除毒癮
    ，於前受勒戒處分執行完畢（94年10月4 日）後之五年內，
    復基於施用第一級毒品海洛因之犯意，於95年6 月29日17時
    許，在臺北縣新莊市○○路694 巷52號4 樓住處，以注射之
    方式，施用第一級毒品海洛因，嗣為警查獲，並扣得甲○○
    所有之注射針筒13支、分食鏟1 支。
二、案經臺北縣政府警察局新莊分局報告臺灣板橋地方法院檢察
    署檢察官偵查起訴。
    理  由
一、訊據被告甲○○對於上揭犯罪事實均坦承不諱。再被告為警
    方於95年6 月29日20時許，採尿送驗結果，其尿液呈鴉片類
    陽性反應（按施用海洛因經水解後呈鴉片類陽性反應）等情
    ，此有臺灣檢驗科技股份有限公司出具之濫用藥物尿液檢驗
    報告一紙附卷可稽（見偵查卷第28頁）。參以，被告前因施
    用毒品案件，經觀察、勒戒後，認無繼續施用毒品之傾向，
    於94年10月4 日觀察勒戒執行完畢釋放出所，並由臺灣板橋
    地方法院檢察署檢察官以94年度毒偵字第4773號為不起訴處
    分確定等情，復有臺灣高等法院被告前案紀錄表一件在卷足
    參。事證明確，被告犯行堪以認定，應予依法論科。
二、查海洛因係屬於毒品危害防制條例第2 條第2 項第1 款所列
    之第一級毒品，故核被告所為，係犯毒品危害防制條例第10
    條第1 項之施用第一級毒品罪。又被告施用海洛因前後非法
    持有海洛因之低度行為，應為施用之高度行為所吸收，應僅
    論以施用之高度行為。爰審酌被告再度違反禁令，非法施用
    足以導致精神障礙及生命危險之毒品，危害身心甚鉅，且施
    用毒品後可能做出對於他人或社會有危害之衝動行為，惟被
    告犯罪後坦承犯行，態度甚佳，尚有悔意等一切情狀，量處
    被告如主文所示之刑。又按「行為後法律有變更者，適用行
    為時之法律；但行為後之法律有利於行為人者，適用最有利
    於行為人之法律」，刑法第2 條第1 項定有明文。本件被告
    於犯上開施用毒品罪時之刑法第41條第1 項前段規定：「犯
    最重本刑為五年以下有期徒刑以下之刑之罪，而受六個月以
    下有期徒刑或拘役之宣告，因身體、教育、職業、家庭之關
    係或其他正當事由，執行顯有困難者，得以一元以上三元以
    下折算一日，易科罰金。」又被告行為時之易科罰金折算標
    準，修正前罰金罰鍰提高標準條例第2 條前段（現已刪除）
    規定，就其原定數額提高為100 倍折算一日，則本件被告行
    為時之易科罰金折算標準，應以銀元三百元折算一日，經折
    算為新臺幣後，應以新臺幣九百元折算為一日。惟95年7 月
    1 日修正公布施行之刑法第41條第1 項前段則規定：「犯最
    重本刑為五年以下有期徒刑以下之刑之罪，而受六個月以下
    有期徒刑或拘役之宣告者，得以新臺幣一千元、二千元或三
    千元折算一日，易科罰金。」比較修正前後之易科罰金折算
    標準，以95年7 月1 日修正公布施行前之規定，較有利於被
    告，則應依刑法第2 條第1 項前段，適用修正前刑法第41條
    第1 項前段規定，諭知如易科罰金之折算標準，以資懲儆。
三、按我國刑法之規定，沒收為從刑之一種，附屬於主刑，不生
    比較輕重問題，亦不容與其他刑法總則規定割裂適用，且修
    正後有關沒收之規定，並無特別有利於被告，應適用被告行
    為時即修正前之刑法第38條之規定，先予敘明。扣案之注射
    針筒13支、分食鏟1 支，係屬被告所有供其施用毒品海洛因
    所用之物，業經被告供述明確，本件被告之行為及主刑，既
    均適用修正前之刑法規定，就沒收之適用法條，亦無從割裂
    比較，應逕依修正前刑法第38條第1 項第2 款、第3 項之規
    定宣告沒收。
四、末按「除被告所犯為死刑、無期徒刑、最輕本刑為三年以上
    有期徒刑之罪或高等法院管轄第一審案件者外，於前條第一
    項程序進行中，被告先就被訴事實為有罪之陳述時，審判長
    得告知被告簡式審判程序之旨，並聽取當事人、代理人、辯
    護人及輔佐人之意見後，裁定進行簡式審判程序。」刑事訴
    訟法第273 條之1 第1 項定有明文。查本件被告所犯上開施
    用毒品之罪，非最輕本刑為三年以上有期徒刑之罪，且被告
    於本院95年11月28日審判程序進行中，復就被訴之事實為有
    罪之陳述，經告知被告簡式審判程序之旨，被告及公訴人對
    於本件改依簡式審判程序審理亦均表示無意見，本院即依前
    揭刑事訴訟法規定，裁定本件進行簡式審判程序，末此敘明
    。
據上論斷，應依刑事訴訟法第299 條第1 項前段、第273 條之1
第1 項，毒品危害防制條例第10條第1 項，刑法第11條、第2 條
第1 項、修正前第41條第1 項前段、修正前第38條第1 項第2 款
、第3 項，修正前罰金罰鍰提高標準條例第2 條，現行法規所定
貨幣單位折算新臺幣條例第2 條，判決如主文。
本案經檢察官王聖涵到庭執行職務。
中    華    民    國    95    年    12    月    12    日
                        刑事第十九庭法  官  許必奇
以上正本證明與原本無異。
如不服本判決，應於判決送達後10日內，向本院提出上訴狀。
                                    書記官  金和國
中    華    民    國    95    年    12    月    12    日
附錄：毒品危害防制條例第10條。
施用第一級毒品者，處6 月以上5 年以下有期徒刑。
施用第二級毒品者，處3 年以下有期徒刑。


司法院資訊處製作；財團法人民間司法改革基金會備份。
